臺灣桃園地方法院民事裁定
110年度消債更字第396號
聲  請  人  
即  債務人  陳玉華  
上列當事人因消費者債務清理條例事件，聲請更生，本院裁定如
下：
    主  文
更生之聲請駁回。
聲請程序費用新臺幣1,000元由聲請人負擔。
    理  由
一、按債務人不能清償債務或有不能清償之虞者，得依本條例所
    定更生或清算程序，清理其債務；債務人無擔保或無優先權
    之本金及利息債務總額未逾新臺幣（下同）1,200萬元者，
    於法院裁定開始清算程序或宣告破產前，得向法院聲請更生
    ；債務人對於金融機構負債務者，在聲請更生或清算前，應
    向最大債權金融機構請求協商債務清償方案，或向其住、居
    所地之法院或鄉、鎮、市、區調解委員會聲請債務清理之調
    解，消費者債務清理條例（下稱消債條例）第3條、第42條
    第1項、第151條第1項定有明文。所謂「不能清償」，指債
    務人因欠缺清償能力，對已屆期之債務，全盤繼續處於不能
    清償之客觀經濟狀態者而言。又所謂「不能清償之虞」，係
    指依債務人之清償能力，就現在或即將到期之債務，有不能
    清償之蓋然性或可能性而言。易言之，債務人之狀態如置之
    不理，客觀上得預見將成為不能清償之情形而言，此將來發
    生不能清償之事實，不必達到高度之確信。至於債務人之清
    償能力，則包括財產、信用及勞力（技術），並不以財產為
    限，必須三者總合加以判斷仍不足以清償債務，始謂欠缺清
    償能力而成為不能清償。又按聲請更生或清算不合程式或不
    備其他要件者，法院應以裁定駁回之。但其情形可以補正者
    ，法院應定期間先命補正，消債條例第8條亦有明文。
二、聲請意旨略以：聲請人曾任女王音樂餐坊之負責人，現任職
    於集麗時尚美容會館，每月薪資約3萬元，名下除有2輛汽車
    外，無其他財產，無擔保或無優先權之債務總額則未逾1,20
    0萬元，復未經法院裁定開始清算程序或宣告破產，且聲請
    人於民國110年8月26日向鈞院聲請消費者債務清理之調解，
    但調解不成立，爰聲請更生等語。
三、經查：　　
　　㈠關於消費者之要件： 
　　1.按本條例所稱消費者，指5年內未從事營業活動或從事小
      規模營業活動之自然人；前項小規模營業指營業額平均每
      月20萬元以下者；又本條例第2條第1項所稱5年內從事小
      規模營業活動，係指自聲請更生或清算前1日回溯5年內，
      有反覆從事銷售貨物、提供勞務或其他相類行為，以獲取
      代價之社會活動，依其5年內營業總額除以實際經營月數
      之計算結果，其平均營業額為每月20萬元以下者而言，例
      如：平均月營業額未逾20萬元之計程車司機、小商販等即
      屬之，消債條例第2條第1項、第2項及辦理消費者債務清
      理事件應行注意事項第1點分別定有明文。
　　2.經查，聲請人係於110年8月26日向本院聲請調解，按消債
      條例第153條之1規定，債務人於法院調解不成立之日起20
      日內，聲請更生或清算者，以其調解之聲請，視為更生或
      清算之聲請，以聲請前1日回溯5年之期間，為110年8月25
      日至105年8月25日。而查聲請人所任負責人之女王音樂餐
      坊現已停業，有聲請人提出之金融聯合徵信中心金融機構
      債權人清冊為據（見本院110年度司消債調字第387號卷第
      10頁，下稱調解卷），堪可採信。又依聲請人提出之營業
      人銷售額與稅額申報書所載（見本院卷第27至35頁），女
      王音樂餐坊108年9至10月之銷售額為3萬元、同年11至12
      月及109年1至2月之銷售額各為2萬元、109年3至6月之銷
      售額均為0元，足認聲請人雖於聲請更生前5年擔任營業之
      負責人，然其平均每月營業額低於20萬元，揆諸前揭說明
      ，聲請人屬從事小規模營業活動之自然人，自得依本條例
      聲請更生。
　　㈡關於前置協商之要件：聲請人前於110年8月26日向本院聲
      請消費者債務清理之調解，因無力清償債務而與最大債權
      銀行調解不成立等情，有本院調解不成立證明書附卷可按
      （見調解卷第73頁），堪可採認。
　　㈢關於聲請人之債務總額：聲請人雖陳報其無擔保或無優先
      權債務總額為31萬3,279元（見調解卷第18頁），然依債
      權人之陳報（見調解卷第41至48、60至67頁），實為128
      萬1,174元（計算式：21萬3,821元＋9萬2,466元＋97萬4,88
      7元＝128萬1,174元），本院認應以該金額為其債務總額。
　　㈣關於聲請人之財產及收入：聲請人名下除有2輛汽車外，無
      其他財產，有聲請人提出之全國財產稅總歸戶財產查詢清
      單在卷可佐（見調解卷第26頁）；就收入部分，聲請人稱
      現任職於集麗時尚美容會館，每月底薪加抽成後約3萬元
      ，除經聲請人於110年11月4日到院陳述外（見調解卷第70
      頁背面調解程序筆錄），亦有聲請人108及109年度綜合所
      得稅各類所得資料清單、勞工保險被保險人投保資料表、
      收入切結書等件附卷可參（見調解卷第24至28頁），惟依
      聲請人於110年12月16日所提出之陳報狀所載（見本院卷
      第17頁），集麗時尚美容會館即集麗美容用品名店業已停
      業，是本院參酌聲請人之收入切結書所述其從事美容工作
      ，每月收入扣除相關費用成本後約3萬元等語（見調解卷
      第28頁）及上開薪資水平，認以3萬元列計其每月收入為
      適當。
　　㈤關於聲請人之必要支出：聲請人陳報其每月必要生活費用
      為2萬7,500元（包括：房租1萬1,000元、膳食費9,000元
      、交通費2,000元、水電瓦斯費1,000元、電信費1,000元
      、生活雜支1,500元、父母親扶養費2,000元），業據提出
      房屋租賃契約、聲請人父母親之戶籍謄本、全國財產稅總
      歸戶財產查詢清單、108及109綜合所得稅各類所得資料清
      單附卷可參（見調解卷第50至59頁）。其中房租1萬1,000
      元之部分，依聲請人提出之房屋租賃契約書所載（見調解
      卷第50、51頁），其承租人係為聲請人之前配偶，倘為同
      住，聲請人之前配偶自應與聲請人共同分擔房租及水電瓦
      斯費用，縱為聲請人單獨居住，前開房租金額亦顯高於桃
      園市一般單人居住房屋租金之行情；另交通費2,000元之
      部分，亦高於一般使用情形，況聲請人現處於聲請清算之
      狀態，應當撙節開支，故聲請人陳報之上開支出金額，均
      應酌減至適當程度；又聲請人之父親名下有1棟自住房屋
      及1輛汽車，除領有國民年金每月3,500元外，無其他收入
      ；聲請人之母親名下無財產，原經營之集麗時尚美容會館
      即集麗美容用品名店已停業，現亦無工作收入，另扶養義
      務人共5人等情，有聲請人110年12月16日所提出之陳報狀
      附卷可參（見本院卷第17頁），堪認聲請人之父母親應有
      受扶養之必要，且每月應支出之扶養費尚屬適當。本院再
      審酌聲請人之經濟及上開家庭生活狀況等情，認聲請人每
      月必要生活費用應以2萬0,337元（計算式：最低生活費之
      1.2倍即1萬8,337元＋2,000元＝2萬0,337元）列計為當。
四、綜前所述，聲請人名下有2輛汽車，現每月所得收入約為3萬
    元，扣除其必要支出2 萬0,337 元後，剩餘9,663 元（計算
    式：3萬元－2 萬0,337 元＝9,663元）。而本件聲請人之無擔
    保或無優先權債務總額含本金、利息、違約金計至110 年8 
    月間，為128萬1,174元。則聲請人以其能力，縱全數清償上
    開債務，亦僅須約11 年（計算式：128 萬1,174 元÷9,663
    元＝132.6個月），即使加計利息，所須清償之時間亦不逾上
    開期間之2 倍。而聲請人為70年次，目前40歲，距強制退休
    年齡65歲尚有25年，足認其並非不能清償上揭債務。本件客
    觀上既難認聲請人有不能清償債務或有不能清償之虞之情事
    存在，核與消債條例第3條所定要件即有不符，揆諸首揭法
    律規定，聲請人本件更生之聲請，為無理由，應予駁回。
五、爰裁定如主文。 　　　
中　　華　　民　　國　　110 　年　　12　　月　　30　　日
                  民事第二庭    法　官　張震武
以上正本係照原本作成。　　　　　　　　　
如不服本裁定，應於裁定送達後10日內，以書狀向本院提出抗告
，並繳納抗告費新臺幣1,000元。　　　　　　　　　　　
中　　華　　民　　國　　110 　年　　12　　月　　30　　日
                                書記官  陳𥴡濤